【裁判字號】    98,交聲,2391
【裁判日期】    981214
【裁判案由】    聲明異議
【裁判全文】
臺灣高雄地方法院交通事件裁定        98年度交聲字第2391號
原處分機關  高雄市政府交通局
異  議  人
即受處分人  甲○○（原名林俊緯.
上列受處分人因違反道路交通管理處罰條例案件，對於高雄市政
府交通局民國98年8 月10日所為之處分（原處分案號：高市交裁
字第裁32-B00000000號）聲明異議，本院裁定如下：
    主  文
原處分撤銷。
異議人不罰。
    理  由
一、聲明異議意旨略以：異議人即受處分人甲○○於民國98年5
    月30日4 時13分許，固曾騎乘車牌號碼693-CMF 號重型機車
    （下稱前開機車），沿高雄市○○街行駛，但異議人並未參
    與斯時壅塞熱河街車道之飆車集團，而是自行緊靠路邊慢行
    ，並無任何危險駕駛之違規可言，詎承辦員警不察，竟遽認
    異議人具有以危險方式在道路上駕駛機器腳踏車（騎乘重型
    機車）之違規行為，並進而開單舉發，致原處分機關援此裁
    處異議人新臺幣（下同）1 萬2000元並記違規點數3 點及施
    以道路安全講習之處分，顯然有所違誤，爰依法聲明異議云
    云。
二、按汽車（含機器腳踏車，下同）駕駛人，駕駛汽車有在道路
    上蛇行，或以其他危險方式駕車等情形之一者，處新臺幣（
    下同）6000元以上2 萬4000元以下罰鍰，並當場禁止其駕駛
    ，且記違規點數3 點，道路交通管理處罰條例第43條第1 項
    第1 款、第63條第1 項第3 款固分別規定甚明。經查：
  (一)異議人於98年5 月30日4 時13分許，騎乘前開機車沿高雄市
    ○○街行駛之行為，經高雄市政府警察局三民第一分局哈爾
    濱派出所員警認定異議人具有「以危險方式在道路上駕駛機
    器腳踏車」之違規，而予舉發，致原處分機關因此裁處異議
    人1 萬2000元並記違規點數3 點及施以道路安全講習之處分
    各情，有高雄市政府警察局98年6 月24日舉發違反道路交通
    管理事件通知單、高雄市政府交通局98年8 月10日高市交裁
    字第32-B00000000號違反道路交通管理事件裁決書各1 紙在
    卷可稽，固堪認定。
  (二)證人即舉發員警乙○○雖到庭證稱：我是依據熱河街之路口
    監視錄影畫面開單舉發的，該監視錄影畫面顯示夜間有一大
    群飆車車隊沿熱河街由東往西方向行駛，依序行經重慶街、
    天津街、哈爾濱街、嫩江街口，且異議人亦騎乘前開機車緊
    跟在該飆車車隊後方等語。惟經本院進一步詢問何以認定前
    開機車係屬飆車車隊成員之一，員警乙○○始終無以提出任
    何具體之判準及說明，則員警乙○○所為之認定、舉發，正
    確性原屬可疑。
  (三)再經本院當庭勘驗舉發員警乙○○憑以認定異議人違規之路
    口監視錄影畫面光碟，內容如下：
    1.重慶、熱河街口部分
      自4 時13分2 秒起，開始有車隊經過，該車隊至少有4
        、50輛機、汽車（下稱前開飆車車隊），共同佔據同向
        全部車道及部分對向車道。
      自4 時13分23秒起路段全然淨空。
      於4 時13分29秒（亦即路段淨空約6 秒後），異議人騎
        乘前開機車出現，而異議人的左前方有1 輛白色休旅車
        ，該休旅車並與其左方機車併行，但異議人所騎乘的機
        車並未與該二車併行，而是騎乘在白色車道線的右方，
        且與路邊所停放的汽車極為接近。
    2.天津、熱河街口部分
      於4 時13分9 秒起，前開飆車車隊經過。
      自4 時13分22秒起路段全然淨空。
      於4 時13分41秒（亦即路段淨空約19秒後），異議人騎
        乘前開機車出現，且異議人係緊靠白色車道線行駛在路
        邊，並未與其他車輛併行。
    3.哈爾濱、熱河街口部分
      於4 時13分17秒起，前開飆車車隊經過。
      自4 時13分37秒起路段全然淨空。
      於4 時13分54秒（亦即路段淨空約17秒後），異議人騎
        乘前開機車出現，且異議人係緊靠白色車道線行駛在路
        邊，並未與其他車輛併行。
    4.嫩江、熱河街口部分
      於4 時13分28秒起，前開飆車車隊經過。
      自4 時13分47秒起路段全然淨空。
      於4 時14分8 秒（亦即路段淨空約21秒後），異議人騎
        乘前開機車出現，且異議人係緊靠白色車道線行駛在路
        邊，並未與其他車輛併行。
    則依勘驗內容所示，異議人固於98年5 月30日4 時13、14分
    許，騎乘前開機車沿熱河街行駛，並依序通過重慶、天津、
    哈爾濱、嫩江街口，惟前開機車乃始終行駛於緊靠路邊之位
    置，而未與其他車輛有何競駛、併行等妨害其他用路人車通
    行、安全之危險駕駛情事；又前開機車與約於同一時點壅塞
    熱河街車道之前開飆車車隊，存有客觀上明顯可辨之區隔，
    且該區隔由最初距前開飆車車隊末端之6 秒，漸次拉長為17
    至19秒，嗣更拉長為21秒，自難認異議人與前開飆車車隊成
    員間，存有何共同壅塞車道之犯意聯絡與行為分擔。此外，
    復無其他具體、明確之證據，可資認定異議人有何危險駕駛
    之違規行為，則異議人危險駕駛之違規行為，自屬不能證明
    。
三、綜上所述，本件並無確切證據足資認定異議人有以危險方式
    在道路上騎乘前開機車之違規行為，原處分機關未予詳查，
    遽予裁罰，尚有未恰，本件異議為有理由，爰將原處分撤銷
    ，並為不罰之諭知。
據上論斷，應依道路交通案件處理辦法第20條，裁定如主文。
中    華    民    國    98    年    12    月    14    日
                  交通法庭  法  官  莊珮吟
以上正本證明與原本無異。
如不服本裁定，應於送達後5日內，向本院提出抗告狀。
中    華    民    國    98    年    12    月    14    日
                            書記官  鍾淑美


司法院資訊處製作；財團法人民間司法改革基金會備份。
